臺灣高雄地方法院刑事判決　　　　　　　　　　　　 九十三年度訴字第二一號
　　公　訴　人　臺灣高雄地方法院檢察署檢察官
　　被　　　告　丙○○
　　　　　　　　乙○○
　　右一人　　　江雍正律師
　　選任辯護人　張清雄律師
　　　　　　　　許乃丹律師
右列被告等因搶奪等案件，經檢察官提起公訴（九十三年度偵字第一一八五六號），
本院判決如左：
    主  文
丙○○共同竊盜，處有期徒刑伍月；又共同連續意圖為自己不法之所有，而搶奪他人
之動產，處有期徒刑壹年貳月，扣案之藍色Ｔ恤貳件、安全帽壹頂，均沒收。應執行
有期徒刑壹年伍月，扣案之藍色Ｔ恤貳件、安全帽壹頂，均沒收。
乙○○共同竊盜，處有期徒刑陸月；又共同連續意圖為自己不法之所有，而搶奪他人
之動產，處有期徒刑壹年陸月，扣案之藍色Ｔ恤貳件、安全帽壹頂，均沒收。應執行
有期徒刑壹年拾月，扣案之藍色Ｔ恤貳件、安全帽壹頂，均沒收。
    事  實
一、丙○○與乙○○共同意圖為自己不法之所有，於民國九十三年六月十日十四時許
　  ，在高雄市小港區小港圖書館後方之二美街上，由丙○○以自備之機車鑰匙一支
    開啟機車電門，而乙○○則在現場把風，共同竊取辛○○所有車牌號碼ＸＷＨ─
    五五二號機車，得手後留供騎用，嗣並將該把自備之機車鑰匙一支丟棄於高雄市
    小港區○○路一六六之一號丙○○住處附近之水溝。
二、丙○○與乙○○復共同基於意圖為自己不法所有之概括犯意，為下列之搶奪行為
    ：
（一）於九十三年六月十日，由丙○○騎乘上開竊得之機車，後載乙○○，在高雄市
　  　○○區○路尋找搶奪對象，嗣於同日十七時三十分許，行經小港區○○路，見
      戊○○獨自一人騎乘腳踏車，乃趁戊○○不備之際，由乙○○出手自後搶奪戊○○置於腳踏車前菜籃內咖啡色圓形斑點女用皮包乙只，內有駕照、行照、提
      款卡各一張、ＭＯＴＯＲＯＬＡ行動電話一支、現金新臺幣（下同）一萬四千
      元。得手後二人隨即返回丙○○住處瓜分所得現金，嗣並花用殆盡，證件、提
      款卡、前揭行動電話之晶片及該只女用皮包，則丟棄在丙○○住處附近之大型
      垃圾桶，前揭行動電話則丟棄在高雄縣鳳山市○○路附近之前鎮河內。
（二）復於同年月十一日，由丙○○騎乘上開機車，後載乙○○，在高雄市○○區○○街附近尋找搶奪對象，嗣於同日十二時許，行經中鋼幼稚園前，見癸○○單
      身獨行，乃乘癸○○不備之際，由乙○○出手自後搶奪癸○○所有提於左手之
　　  黑色小皮包一只（內有身分證一張、現金一千二百元）。經警於九十三年六月
      十二日，持本院核發之搜索票至丙○○之住處搜索，循線查獲，並扣得被告二
      人搶奪時穿著之藍色Ｔ恤二件，及頭戴之淺藍色半罩式安全帽一頂。
三、案經高雄市政府警察局小港分局報請臺灣地方法院檢察署檢察官偵查後起訴。
    理  由
一、訊據被告丙○○就上開竊取被害人辛○○所有車牌號碼ＸＷＨ─五五二號機車及
    搶奪被害人戊○○皮包一只之犯罪事實，均坦白承認，惟矢口否認搶奪被害人癸○○皮包一只部分之犯行及就上開竊盜、搶奪犯行均否認係被告乙○○與其共同
    為之；訊據被告乙○○則就上開竊盜及連續搶奪犯行均否認之。又被告丙○○於
    警詢時係明確坦認伊與乙○○共同竊取ＸＷＨ─五五二號機車及共同搶奪被害人
    戊○○皮包之犯行，而否認搶奪癸○○之皮包；被告乙○○於警詢時亦係明確坦
    認與丙○○共同竊取ＸＷＨ─五五二號機車及共同搶奪被害人戊○○皮包之犯行
    ，否認搶奪癸○○之皮包（以上詳見警卷九十三年六月十二日警詢筆錄），惟嗣
    後被告乙○○即否認曾參與前揭犯行，被告丙○○亦否認被告乙○○有與其共同
    為之，並均辯稱係因遭警查獲逮捕時，警察對其二人為刑求，方為如此供述云云
    ，經查：
  （一）關於被告自白之任意性
    １、被告二人雖辯稱其於遭警查獲時有遭刑求云云。經證人即參與本案搜索、製
        作警詢筆錄之警察甲○○、丁○○、壬○○、庚○○等，均於本院審理中具
        結證稱並無對被告二人有任何施以刑求或恐嚇之情等語（見本院卷第一四一
        至一五七頁九十三年十一月二十五日審判筆錄）。參以本院諭被告丙○○當
        場指認在庭之警察甲○○等六人，係何人對其刑求時，被告丙○○答以：當
        時我毒癮發作，而且時間太久了，我記不清楚，我無法指認在座警察是誰恐
        嚇我，以及被告乙○○於本院供述：（問：在警局作筆錄時，問筆錄的人有
        口頭上恐嚇你？）答：警察一直叫我趕快認一認。（問：作筆錄時警察有無
        打你？）答：沒有。（問：警察有無說你不承認要對你怎麼樣？）答：當時
        我毒癮發作，我記不清楚。惟遍觀全卷，被告二人自警詢、偵查及本院迭次
        訊問，均未出現毒癮發作之供述，而於本院傳喚警察甲○○等六人，當庭供
        被告二人指認及對質時，被告二人即開始含糊其詞，無法明確指認刑求之警
        察與刑求之情節，而均推卸給毒癮發作，足認依現存卷內證據，並無被告二
        人有遭警刑求之情，被告二人此點所辯並不足採。況被告二人為警逮捕時係
        九十三年六月十二日十四時四十分許，製作警詢筆錄時間則分別於同日十九
        時及十八時三十分許，故自「逮捕時」至「警詢時」已相距四至五小時，已
        予被告二人充分之休息、確認精神狀況良好下製作，亦難認被告二人有何神
        智不清之狀。且警察若真對被告二人刑求，為何不命其二人坦認全部犯行，
        為何卻對搶奪癸○○部分警詢筆錄仍記載被告並未行搶，而未逼迫被告二人
        承認，亦足徵被告二人所述遭刑求之情不足採信，被告二人於警詢中自白之
        真實性，堪予認定。
    ２、又被告丙○○於九十三年八月五日檢察官偵訊時，亦供述：「車子如同警局
        所言，在圖書館那邊偷的，我承認戊○○部分是我做的，但是癸○○不是我
        做的。當天是我騎上開偷來之機車載乙○○看見洪騎腳踏車，二邊都是行進
        中，因為看見她的皮包放在車子的菜籃裡，我騎過去，由李伸手拿就走。乙○○有與我一起去偷車及搶洪的皮包。」等語明確（見偵卷第三五至三六頁
        ），而被告丙○○於該次偵訊中，有被告乙○○之辯護律師在場，檢察官於
        該次偵訊完，復詢問該辯護律師有無意見，而該辯護律師亦未陳述有何意見
        ，僅請求傳喚乙○○（見偵卷第三七頁）。足證並無被告丙○○於該次偵訊
        中之陳述係屬非任意性自白之證據，況被告丙○○於本院審理期間，亦從未
        提出遭檢察官於該次偵訊中以何不正方法違反其任意性而取供之情，復經本
        院於九十三年十一月二十五日審理時詢問被告林告丙○○有無遭檢察官威脅
        之情，亦經被告丙○○答稱沒有無訛，自足認其該次自白具有任意性。綜上
        所述，本院認被告丙○○九十三年八月五日於檢察官面前所為之自白，具有
        任意性而具證據能力。
  （二）被告二人之自白既具有任意性，本院復審酌：
　  １、關於共同竊取機車部分：除被告二人之自白外，該機車確係辛○○於九十三
  　　　年六月十日下午在高雄市小港區小港圖書館後面失竊，此亦有車主許春豫至
    　　警局的報案詢問筆錄，車輛車牌、失竊作業─新增車輛認可資料一份在卷足
      　憑。而被告二人於警詢時亦均供稱竊取之機車車牌後三碼為五五二，英文字
        不知道，此亦與被害人即遭被告二人行搶之戊○○亦指認行搶之人所騎乘之
        機車車牌號碼為Ｗ？五五二，亦足證被告自白竊取ＸＷＨ─五五二機車後駕
        以行搶之自白相符，被告二人共同竊取機車之事實，堪予認定。
    ２、據證人即被害人戊○○到庭結證稱：「（問：九十三年六月十二日下午五時
        ，妳在警詢筆錄是否實在？）答：是。（問：當天是否有當場指認被告？）
        答：當天被告乙○○當場自己跟我承認有拿我的皮包，還說裡面有多少錢、
        手機。（問：被告乙○○有說手機型號？）答：他只說裡面有一個白色手機
        。（問：錢數目是否對？）答：被告乙○○他說的錢比較少。（問：被告乙○○是說，是他分到的錢比妳皮包內的錢還要少？）答：是。（問：被告乙○○自己陳述錢是裝在塑膠袋？）答：是。（問：被搶時，看到歹徒的身材
        會與被告乙○○差很多？）答：我沒有看到臉，但身材差不多。（問：當時
        被告乙○○承認犯行時，態度如何？）答：沒有無奈的樣子。」等語明確，
        是被告乙○○於警局時尚自行向被害人戊○○坦認搶奪其皮包，並將皮包內
        裝何物均描述詳細，並與被害人逐一確認無誤，甚至連錢是裝在塑膠袋分開
        包此種小細節，均能陳述明確，並於戊○○無法確認丙○○是否有參與行搶
        時，還當面告訴被害人戊○○一起騎車作案的人，就是丙○○本人（見警卷
        第八頁背面），亦見被告乙○○確有參與行搶被害人戊○○皮包一節，乃與
        事實相符。
    ３、證人即被害人癸○○於本院審理時到庭具結做證，明確指認在庭之被告丙○○、乙○○即係當日行搶伊皮包之人，且經辯護人與本院重覆詢問多次，證
        人癸○○均確認是被告二人行搶，並稱「我有看到搶我皮包的人的背後，跟
        被告二人是一樣的」，又經將扣案之藍色Ｔ恤披於被告乙○○背後供證人癸○○指認，證人癸○○亦確定是行搶之人。而證人癸○○雖已七十六歲，惟
        經本院請其當庭辨識法庭牆上之告示燈，癸○○立刻即能說出告示燈之字為
        錄影中，以證人做證位置與法庭牆面告示燈有一段距離，足認證人癸○○之
        眼力確仍甚佳，而癸○○當日係於中午十二時許於馬路行走時遭搶，中午時
        分又係於戶外馬路上，光線自係明亮充足，且行搶之人與被害人必曾有近身
        之接觸，是證人癸○○所言能辨認行搶之人，應堪採信。況被告係於九十三
        年六月十一日行搶，被害人癸○○於翌日就於警局指認，其印象尚屬鮮明，
        而其確能指出被告丙○○騎車，而後載乙○○，此亦與被告二人之供述相符
        ，足認證人癸○○之指述乃屬可採。
    ４、此外，證人洪浚傑於警方搜索逮捕被告前，在警詢時即已指稱九十三年六月
        十日十八時許在丙○○住處，丙○○與乙○○曾騎機車回丙○○住處，丙○○手上還拿女用皮包，還說這攤賺二千多元，丟在他丙○○住處屋外垃圾桶
        ，並將黑色大垃圾袋綁起來，拿到外面回收桶丟，當時洪浚傑要向被告二人
        借機車，丙○○還說這輛機車剛去搶皮包不要騎等等。而前開警詢筆錄乃屬
        真實亦據洪浚傑及製作筆錄之警員到庭證述明確，並與被告自白相符。至洪
        浚傑於審判中證稱警詢所稱之「和仔」並不是乙○○等語，但當時警方提供
        予洪浚傑指認乙○○之照片與被告乙○○本人並無差別，而且相當清楚，不
        致發生誤為指認之情形，此亦有乙○○與丙○○經洪浚傑指認之口卡片二份
        （附於聲搜狀內）足證。證人洪浚傑事後證稱乙○○並未參與等情，乃屬事
        後迴護之詞，不足採信。
    ５、此外，被告二人搶奪之犯行，尚有淺藍色半罩式安全帽一頂及被告所穿藍色
        Ｔ恤二件扣案，而該裝備與服裝，亦與被害人指訴搶奪之人所戴安全帽與穿
        著一致。
  （三）綜上，足認被告二人所辯，應係卸責之詞，不足採信。被告二人之竊盜、連
        續搶奪犯行，應堪認定。
二、核被告丙○○、乙○○所為，均係犯刑法第三百二十條第一項之普通竊盜罪及同
    法第三百二十五條第一項之普通搶奪罪。被告二人先後二次搶奪犯行，時間緊接
    ，犯罪構成要件相同，顯係基於概括犯意反覆為之，為連續犯，應依刑法第五十
    六條規定，論以一罪，並加重其刑。被告二人就上開之竊盜與搶奪犯行，有犯意
    之聯絡及行為之分擔，為共同正犯。其所犯上開二罪，犯意各別，行為亦殊，應
    予分論並罰。爰審酌被告二人均正值青年，不思循正當工作獲致財物以維生，竟
    貪圖私慾，連續以非法手段，獲取所需財物，其連續搶奪犯行，已嚴重危害社會
    治安，對被害人所造成之損害非微，且造成被害人生活上之嚴重不便，並影響社
    會良善風氣，且被告乙○○犯後否認全部犯行，一再砌詞矯辯，未見悔意，被告
    丙○○坦認部分犯行，參以二人竊盜及搶奪之財物均未能歸還被害人，二人亦均
    未對被害人等為任何補償等一切情狀，分別量處如主文所示之刑，並均定應執行
    刑，以為懲儆。
三、至扣案藍色Ｔ恤二件，安全帽一頂，均為被告所有，供被告二人為搶奪犯行所用
    之物，業據被告二人供承在卷，在共犯責任範圍內，均依刑法第三十八條第一項
    第二款之規定，併予宣告沒收。另被告二人供以竊取機車之鑰匙一支，並未扣案
    ，且據被告二人供承已丟棄，顯然該鑰匙一支業已滅失，爰不另為沒收之諭知，
    併予敘明。
據上論斷，應依刑事訴訟法第二百九十九第一項前段、刑法第二十八條、第五十六條
、第三百二十條第一項、第三百二十五條第一項、第五十五條第五款、第三十八條第
一項第二款，罰金罰鍰提高標準條例第一條前段，判決如主文。
本案經檢察官己○○到庭執行職務。
中      華      民      國    九十三    年      十二       月    十     日
                                  臺灣高雄地方法院刑事第八庭
                                      審判長法  官    陳樹村
                                            法  官    吳俊龍
                                            法　官    林意芳
右正本證明與原本無異。
如不服本判決，應於收受送達後十日內向本院提出上訴書狀。
　　　　　　　　　　　　　　　　　　　　　　書記官    曾秀鳳
中      華      民      國    九十三    年      十二       月    十七   日
附錄本案論罪科刑法條：
中華民國刑法第三百二十條
意圖為自己或第三人不法之所有，而竊取他人之動產者，為竊盜罪，處五年以下有期
徒刑、拘役或五百元以下罰金。意圖為自己或第三人不法之利益，而竊佔他人之不動
產者，依前項之規定處斷。
前二項之未遂犯罰之。
中華民國刑法第三百二十五條
意圖為自己或第三人不法之所有，而搶奪他人之動產者，處六月以上五年以下有期徒
刑。
因而致人於死者，處無期徒刑或七年以上有期徒刑，致重傷者，處三年以上十年以下
有期徒刑。
第一項之未遂犯罰之。
